【裁判字號】    89,易,3924
【裁判日期】    900109
【裁判案由】    違反台灣地區與大陸地區人民關係條例等
【裁判全文】
台灣台中地方法院刑事判決                        八十九年度易字第三九二四號
    公  訴  人  台灣台中地方法院檢察署檢察官
    被      告  聚環工程有限公司  設台中市○○○路○段一三七號
    兼  代表人  甲○○
    選任辯護人  蔡奉典
右列被告因違反台灣地區與大陸地區人民關係條例案件，經檢察官聲請簡易判決處刑
（八十九年度偵字第一五二○六、第一六三○八六號），本院改依通常程序審理，判
決如左：
    主  文
聚環工程有限公司、甲○○均無罪。
    理  由
一、公訴意旨略以：被告聚環工程有限公司（下稱聚環公司）設於臺中市南屯區○○
    ○路○段一三七號，被告甲○○為該公司負責人。甲○○於民國八十九年六月中
    旬，明知大陸人民翁祖忠係未經內政部警政署入出境管理局許可入境而擅自大陸
    地區非法入境，係違反國家安全法之犯人，竟仍以每日薪資為新臺幣（下同）一
    千元之代價僱傭翁祖忠，在聚環公司從事未經許可之搬運工工作，並提供翁祖忠
    食宿，而藏匿犯人翁祖忠。迨於八十九年八月十八日下午六時五十分許，經警查
    獲上情，因認被告甲○○涉犯刑法第一百六十四條第一項之藏匿人犯罪及違反臺
    灣地區與大陸地區人民關係條例第八十三條第一項、違反第十五條第四款之罪嫌
    ；被告聚環公司則涉犯臺灣地區與大陸地區人民關係條例第八十三條第四項之罪
    嫌云云。
二、按犯罪事實，應依證據認定之，無證據不得推定其犯罪事實，又不能證明被告犯
    罪者，應為無罪之諭知，刑事訴訟法第一百五十四條、第三百零一條第一項定有
    明文。再認定不利於被告之事實，須依積極證據，苟積極證據不足為不利於被告
    事實之認定時，即應為有利於被告之認定，更不必有何有利之證據。另刑事訴訟
    法上所謂認定犯罪事實之證據，係指足以認定被告確有犯罪行為之積極證據而言
    ，該項證據自須適合於被告犯罪事實之認定，始得採為斷罪資料，最高法院三十
    年上字第八一六號判例、最高法院二十九年上字第三一０五號著有判例可資參照
    。本件公訴人認被告二人犯有上開罪嫌無非係以被告甲○○坦承僱用翁祖忠之事
    實，及翁祖忠於警訊中自白：其係以偷渡之方式，非法入境台灣，並受甲○○僱
    用等情為其論據。訊據被告甲○○固坦承其為聚環公司負責人，自八十九年六月
    中旬起，以每日薪資為一千元之代價僱用翁祖忠，在聚環公司從事搬運工等工作
    之事實，惟堅決否認有右開犯行，辯稱：伊並未提供食宿予翁祖忠，而是翁祖忠
    向伊租房子，伊並不知翁祖忠是大陸人民，更不知翁祖忠是偷渡來台，翁祖忠是
    自己看到伊在報紙上登載徵粗工人之人事廣告而來應徵等語。
三、經查，翁祖忠於警訊中供稱：「老闆不知道我身分，．．」等語；嗣經本院囑託
    臺灣新竹地方法院法官訊問證人翁祖忠，翁祖忠並結稱：「（你有無向甲○○說
    你是大陸地區人民？）她沒有問我，我也沒有告訴她。．．。甲○○沒有問我的
    身分，我也不敢講，我沒有對甲○○說我沒有身分證。」、「（甲○○知不知道
    你是大陸人？）他沒有問我是不是大陸人，我也沒有跟他講，．．。」、「．．
    ，我住三樓後面，每個月三千元租金，付給甲○○。」等語，均核與被告甲○○
    所辯情節相符。又證人即曾與翁祖忠在聚環公司共事之陳麒旭於審理中亦證稱：
    伊認識翁祖宗，但不太熟，翁祖忠很少講話，從外觀及言行舉止看不出來翁祖忠
    是大陸人，翁祖宗說起話來有點像山地人及臺灣人等語。再參以翁祖忠既係偷渡
    來台，其隱瞞自己身分，確屬情理之常；及被告甲○○苟真知翁祖忠係大陸人民
    ，其端無以高達每日一千元之工資，僱用翁祖忠之理等情，被告甲○○所辯應堪
    採信。此外，復查無其他積極證據，足認被告二人確有右揭犯行，揆諸首開說明
    ，被告二人之犯罪既屬不能證明，即應判決被告二人無罪。
據上論斷，應依刑事訴訟法第四百五十二條、第三百零一條第一項，判決如主文。
中    華    民    國    九十      年      一        月        九        日
                                        法  官  江  奇  峰
右正本證明與原本無異。
如不服本判決，應於送達後十日內向本院提出上訴狀(須附繕本)，上訴於台灣高等
法院台中分院。
                                        書記官
中    華    民    國    九十      年      一        月        九        日


司法院資訊處製作；財團法人民間司法改革基金會備份。
